【裁判字號】    99,訴,332
【裁判日期】    990226
【裁判案由】    毒品危害防制條例
【裁判全文】
臺灣板橋地方法院刑事判決              99年度訴字第332 號
公  訴  人  臺灣板橋地方法院檢察署檢察官
被      告  甲○○
上列被告因違反毒品危害防制條例案件，由檢察官提起公訴（98
年度毒偵字第8263號），經本院合議庭裁定由受命法官獨任進行
簡式審判程序，判決如下：
    主  文
甲○○施用第一級毒品，處有期徒刑拾月。
    事  實
一、甲○○有違反麻醉藥品管理條例、槍砲彈藥刀械管制條例、
    毒品危害防制條例、藥事法、偽造文書、賭博、搶奪、詐欺
    、竊盜等前科（均不致使本案犯行構成累犯）。又其曾因施
    用毒品案件，於民國（下同）87年間經臺灣士林地方法院依
    職權裁定送觀察、勒戒後，認無繼續施用毒品之傾向，於87
    年11月26日，由臺灣士林地方法院以87年度易字第666 號刑
    事判決為免刑之諭知，87年12月28日判決確定；又因施用毒
    品案件，於89年11月9 日，經本院以89年度毒聲字第6500號
    裁定送觀察、勒戒後，認有繼續施用毒品之傾向，於89年11
    月28日，經本院以89年度毒聲字第6821號裁定送強制戒治，
    執行起算日期為89年12月8 日，指揮書執行完畢日期為90年
    12 月7日，於90年8 月10日停止處分出所；又分別於92年4
    月、8 月間因施用毒品案件，經本院以92年度毒聲字第2368
    號、第3074號裁定令入戒治處所施以強制戒治，於92年11月
    26 日 入所執行，嗣因毒品危害防制條例於93年1 月9 日修
    正施行，而未繼續執行強制戒治；又於93年間，因施用毒品
    案件，於93年7 月30日，經本院以93年度訴字第1201號刑事
    判決判處有期徒刑10月，93年9 月2 日判決確定。詎其猶不
    知心生悔悟，於98年9 月2 日晚上某時許，在其位於臺北縣
    中和市○○路243 號之住處，以注射針筒注射之方式施用第
    一級毒品海洛因1 次。迨98年9 月3 日14時30分許，因其另
    涉嫌竊盜案件，經警通知到案說明並得其同意採集尿液檢體
    送驗，結果呈鴉片類陽性應而偵悉上情。
二、案經臺北縣政府警察局中和第二分局移送臺灣板橋地方法院
    檢察署檢察官偵查起訴。
    理  由
一、按依刑事訴訟法第284 條之1 之規定，除簡式審判程序、簡
    易程序及第376 條第1 款、第2 款所列之罪之案件外，第一
    審應行合議審判，復依同法第273 條之1 第1 項之規定，除
    被告所犯為死刑、無期徒刑、最輕本刑為三年以上有期徒刑
    之罪或高等法院管轄第一審案件者外，於第一次審判期日前
    之準備程序進行中，被告先就被訴事實為有罪之陳述時，審
    判長得告知被告簡式審判程序之旨，並聽取當事人、代理人
    、辯護人及輔佐人之意見後，裁定進行簡式審判程序。查被
    告甲○○所犯係死刑、無期徒刑、最輕本刑為三年以上有期
    徒刑以外之罪，其於準備程序中就被訴事實為有罪之陳述，
    經法官告知簡式審判程序之旨，並聽取公訴人、被告之意見
    後，業經本院合議庭依上開規定裁定由受命法官獨任進行簡
    式審判程序，合先敘明。
二、訊據被告甲○○坦承前揭犯罪事實，又被告於前開時、地經
    警採集之尿液檢體經檢驗，結果呈鴉片類陽性反應，此有臺
    北縣政府警察局中和第二分局毒品案犯罪嫌犯人姓名及代碼
    對照表、台灣檢驗科技股份有限公司於98年10月20日出具之
    濫用藥物檢驗報告各1 紙（見臺灣板橋地方法院檢察署98年
    度毒偵字第8263號卷第6 頁、第7 頁）附卷足憑，堪認被告
    前開施用第一級毒品海洛因之自白與事實相符。查被告曾因
    施用毒品案件，於民國（下同）87年間經臺灣士林地方法院
    依職權裁定送觀察、勒戒後，認無繼續施用毒品之傾向，於
    87年11月26日，由臺灣士林地方法院以87年度易字第666 號
    刑事判決為免刑之諭知，87年12月28日判決確定；又因施用
    毒品案件，於89年11月9 日，經本院以89年度毒聲字第6500
    號裁定送觀察、勒戒後，認有繼續施用毒品之傾向，於89年
    11月28日，經本院以89年度毒聲字第6821號裁定送強制戒治
    ，執行起算日期為89年12月8 日，指揮書執行完畢日期為90
    年12月7 日，於90年8 月10日停止處分出所；又分別於92年
    4 月、8 月間因施用毒品案件，經本院以92年度毒聲字第23
    68號、第3074號裁定令入戒治處所施以強制戒治，於92年11
    月26日入所執行，嗣因毒品危害防制條例於93年1 月9 日修
    正施行，而未繼續強制戒治；又於93年間，因施用毒品案件
    ，於93年7 月30日，經本院以93年度訴字第1201號刑事判決
    判處有期徒刑10月，93年9 月2 日判決確定，此有臺灣高等
    法院被告前案紀錄表1 份附卷足憑，而依92年7 月9 日新修
    正之毒品危害防制條例刪除二犯及三犯之規定，一改修法前
    繁雜之處遇程序，僅將施用毒品者簡化區分為初犯、再犯，
    並認施用毒品者係屬病患性犯人，以觀察、勒戒戒除其身癮
    ，並以強制戒治去除其心癮。經觀察、勒戒或強制戒治執行
    完畢釋放後，若係5 年後再犯該條例第10條施用毒品罪者，
    與同條例第20條第1 項、第2 項關於「初犯」之處理方式相
    同，檢察官應先聲請法院裁定令被告入勒戒處所觀察、勒戒
    ，並視有無繼續施用毒品傾向，決定應予釋放、為不起訴之
    處分，或應聲請法院裁定令入勒戒處所強制戒治；若係5 年
    內「再犯」同條例第10條施用毒品罪者，依同條例第23條第
    2 項規定，檢察官則應依法追訴。觀諸該條例第20條第3 項
    之修正理由：「觀察、勒戒或強制戒治5 年後再犯者，顯見
    前所實施之觀察、勒戒或強制戒治已足以遮斷其施用毒品之
    癮，為期自新及協助其戒除毒癮，對此5 年後再犯者，爰明
    定仍適用初犯之規定，先經觀察、勒戒、強制戒治之程序」
    及同條例第23條第2 項之修正理由：「為配合簡化施用毒品
    犯之刑事處遇程序，並鑑於經觀察、勒戒或強制戒治執行完
    畢釋放後5 年內再犯者，其再犯率甚高，原據以實施之觀察
    、勒戒及強制戒治既已無法收其實效，自應施以刑事處遇」
    ，顯然如施用毒品者係前經觀察、勒戒或強制戒治等治療程
    序執行完畢5 年後，始再施用毒品之「初犯」，因前所執行
    之觀察、勒戒或強制戒治已足收戒除毒癮之效，自應重新執
    行觀察、勒戒或強制戒治等治療程序，並於治療程序執行完
    畢後，由檢察官為不起訴處分，毋庸對之追訴處罰；反之，
    在「再犯」之情形，因其先前所為治療程序顯未能收戒斷毒
    癮之效，且考量施用毒品者之再犯率偏高，乃簡化其刑事處
    遇程序，而逕予追訴處罰，不再施以治療程序。參酌上開立
    法理由，修正毒品危害防制條例就施用毒品者，祇於「初犯
    」及「5 年後再犯」二種情形，有其追訴條件之限制，即須
    於初犯經觀察、勒戒或強制戒治釋放後，5 年內均無施用毒
    品之行為，始能認其前所實施之觀察、勒戒或強制戒治已足
    遮斷毒癮，而得於5 年後再犯時，再予適用初犯之規定，重
    行觀察、勒戒等程序。倘5 年內已經再犯，被依法追訴處罰
    ，縱其第三次（或第三次以上）施用毒品之時間在初犯釋放
    5 年以後，即與「5 年後再犯」之情形有別，且因已於「5
    年內再犯」，顯見其再犯率甚高，原實施觀察、勒戒或強制
    戒治，已無法收其實效，而無5 年戒斷期之存在，自無再經
    觀察、勒戒及強制戒治之必要，應由檢察官逕行起訴，始符
    新法修正之本旨（參照最高法院95年度台非字第59號、第65
    號判決、最高法院95年度第7 次刑事庭會議決議、97年度第
    5 次刑事庭會議決議、最高法院97年度台上字第6462號、97
    年度台非字第527 號、第506 號、第484 號、第478 號、第
    42 3號、第405 號刑事判決），是被告前因施用毒品案件，
    於觀察、勒戒、強制戒治執行完畢釋放後，於5 年內因施用
    毒品，嗣經判決處刑確定業如前述，揆諸上開說明，被告本
    件施用毒品之行為，自與毒品危害防制條例第20條第3 項所
    規定「5 年後再犯」之情形不合，檢察官就之提起公訴，自
    屬有據。
三、從而，本案事證已臻明確，被告犯行洵堪認定，自應依法論
    科。
四、核被告甲○○所為，係犯毒品危害防制條例第10條第1 項之
    施用第一級毒品罪。被告施用前持有第一級毒品海洛因之低
    度行為為其施用之高度行為所吸收而不另論罪。爰審酌被告
    施用毒品，足以戕害其身心，滋生其他犯罪，惡化治安，嚴
    重損及公益，且被告曾因施用毒品案件，業經觀察、勒戒、
    強制戒治及有期徒刑執行完畢或判決確定，仍未戒斷其施用
    毒品之惡習，竟再為本件施用毒品犯行，顯見其不思悔改，
    惟考量施用毒品行為於本質上係屬自我戕害行為，反社會性
    之程度應屬較低及其犯罪後坦承犯行，態度尚佳等一切情狀
    ，量處如主文所示之刑，以資懲儆。
據上論斷，依刑事訴訟法第273 條之1 第1 項、第299 條第1 項
前段，毒品危害防制條例第10條第1 項、第23條第2 項，判決如
主文。
本案經檢察官黃明絹到庭執行職務。
中    華    民    國    99    年    2     月    26    日
                  刑事第八庭  法  官  陳鴻清
以上正本證明與原本無異。
如不服本判決，應於判決送達後10日內敘明上訴理由，向本院提
出上訴狀 (應附繕本) ，上訴於臺灣高等法院。其未敘述上訴理
由者，應於上訴期間屆滿後20日內向本院補提理由書「切勿逕送
上級法院」。
                              書記官  黃頌棻
中    華    民    國    99    年    2     月    26    日
附錄本案論罪科刑法條全文：
毒品危害防制條例第10條：
施用第一級毒品者，處六月以上五年以下有期徒刑。
施用第二級毒品者，處三年以下有期徒刑。

司法院資訊處製作；財團法人民間司法改革基金會備份。
